【裁判字號】    92,交聲,124
【裁判日期】    920722
【裁判案由】    違反道路交通管理處罰條例聲明異議
【裁判全文】
臺灣新竹地方法院交通裁定                        九十二年度交聲字第一二四號
    移
    原處分機關
    異  議  人  甲○○
    即受處分人
右列異議人因違反道路交通管理處罰條例案件，對於交通部公路總局新竹區監理所九
十二年六月十日竹監自字第駕裁五０—Ｅ00000000號違反道路交通管理事件
裁決書，聲明異議，本院裁定如左：
    主  文
原處分撤銷。
甲○○汽車駕駛人在禁止臨時停車處所停車，處新臺幣一千二百元罰鍰。
    理  由
一、按受處分人，不服主管機關所為之處分，得於接到裁決書之翌日起二十日內，向
    管轄地方法院聲明異議。又交通法庭認為聲明異議有理由或聲明異議雖無理由而
    原處分不當或違法者，應以裁定將原處分經聲明異議部分撤銷，並自為裁定。道
    路交通管理處罰條例第八十七條第一項、道路交通案件處理辦法第二十條前段分
    別定有明文。
二、按黃色網狀線，係用以告示車輛駕駛人禁止在設置該標線之範圍內臨時停車，防
    止交通阻塞，道路交通標誌標線號誌設置規則第一百七十三條定有明文。而汽車
    駕駛人在禁止臨時停車處所停車者，處新臺幣六百元以上一千二百元以下罰鍰，
    道路交通管理處罰條例第五十六條第一項第一款定有明文。又同條例所指「臨時
    停車」係車輛因上、下人、客，裝卸物品，其引擎未熄火，停止時間未滿三分鐘
    ，保持立即行駛之狀態；「停車」係指車輛停放於道路兩側或停車場所，而不立
    即行駛，該條例第三條第九、十款亦定有明文。另外，汽車駕駛人有違規停車不
    在場之情形，而當場不能或不宜攔截製單舉發者，得對汽車所有人逕行舉發處罰
    。前項逕行舉發，應記明車輛牌照號碼、車型等可資辨明之資料，查明汽車所有
    人姓名或名稱、住址後，製單舉發處罰之，道路交通管理處罰條例第七條之二亦
    明文規定。
三、原處分意旨略以：異議人即受處分人甲○○名下所有之三Ｈ－八六五二號自小客
    車於民國九十一年十二月二十七日下午二時十九分，在新竹市○○路設有禁止停
    車標線之處所停車，為新竹市警察局交通隊於九十二年二月十一日填掣竹市警交
    字第Ｅ00000000號舉發違反道路交通管理事件通知單，異議人未依限提
    出陳述或到所聽候裁決，移送機關乃依道路交通管理處罰條例第五十六條第一項
    第四款規定，於九十二年六月十日填掣竹監自字第駕裁五０－Ｅ0000000
    0號違反道路交通管理事件裁決書處罰異議人一千二百元等情。
四、本件異議人聲明異議略以：原舉發通知單僅有機器印製之關防，未蓋有舉發警員
    、主管、單位之章，應屬違法無效；採證照片無法辨明異議人之車輛是否處於臨
    時停車之狀態，原處分裁處最高額罰鍰一千二百元，違反比例原則及禁止不利益
    變更原則，裁決日期為九十二年六月十日，已逾處理細則第四十四條之法定不變
    期間，爰聲明異議等語。
五、經查：
  (一)異議人所有之三Ｈ－八六五二號自小客車確有於九十一年十二月二十七日下午二
    時十九分，在新竹市○○路與民族路口設有黃色網狀線之處所，駕駛人未在座位
    上，引擎熄火之停車事實，經證人即舉發本件之警員劉仁生到庭證述，並有照片
    一張、現場位置圖一份附卷足佐，而證人為依法執行交通整理勤務之人員，與異
    議人並無怨隙，自無設詞誣陷之必要及可能，況證人當時係著警察制服、騎乘警
    用機車等情，亦為證人所明述，按「臨時停車」係指車輛因上、下人、客，裝卸
    物品，其引擎未熄火，停止時間未滿三分鐘，保持立即行駛之狀態，「停車」係
    指車輛停放於道路兩側或停車場所，而不立即行駛，道路交通管理處罰條例第三
    條第九、十款定有明文，如果該車輛之駕駛人確在車上，見著制服、騎警用機車
    之警員到場欲開單舉發時大可即時離開，何以仍遭舉發？益見當時該車輛之駕駛
    人並未在車上，即非「臨時停車」而是「停車」，異議人辯稱系爭車輛處於臨時
    停車之狀態為卸責之詞，不足採信。
  (二)按汽車駕駛人有違規停車不在場之情形，而當場不能或不宜攔截製單舉發者，得
    對汽車所有人逕行舉發處罰。前項逕行舉發，應記明車輛牌照號碼、車型等可資
    辨明之資料，查明汽車所有人姓名或名稱、住址後，製單舉發處罰之，道路交通
    管理處罰條例第七條之二亦明文規定。是本件車輛駕駛人違規停車並未在車上，
    新竹市警察局交通隊因此逕行舉發並無違誤。又逕行舉發違反道路交通管理事件
    ，經汽車所有人依通知單所載應到案日期前到案，並告知違規駕駛人姓名、身分
    證統一編號及住址者，處罰機關應即另行通知違規駕駛人到案依法處理，逾應到
    案日期者，處罰機關應依道路交通管理處罰條例第八十五條第三項規定處罰該汽
    車所有人，違反道路交通管理事件統一裁罰標準及處理細則第二十四條亦定有明
    文。本件異議人未向處罰機關即交通部公路總局新竹區監理所依限申訴，雖誤向
    新竹市警察局聲明異議，有其所提出新竹市警察局九十二年二月二十六日竹市警
    交字第０九二０００一四七九號書函附卷足佐，然均未告知實際違規駕駛人姓名
    ，此從其至本院異議時仍諉稱不知車子是誰開去云云，更可見其根本無意告知駕
    駛人姓名。
  (三)綜上所述，異議人所有之三Ｈ－八六五二號自小客車之駕駛人確有前揭在禁止臨
    時停車處停車之違規事由，證人劉仁生依道路交通管理處罰條例第七條之二之規
    定逕行舉發，尚無違法之處，雖舉發通知單上並無填單人、主管、舉發單位之職
    名章，然均有其姓名、單位名稱，已足辨識該舉發通知單係何人填掣，異議人以
    此認為該舉發通知單違法無效並無依據；又違反道路交通管理處罰條例之行為，
    自行為成立之日起，逾三個月不得舉發，同條例第九十條前段定有明文，本件違
    規時間係九十一年十二月十七日，舉發時間係九十二年二月十一日，並未逾越舉
    發之時間；而違反道路交通管理統一裁罰標準及處理細則第四十四條第一項雖規
    定違反道路交通管理事件行為人未依規定自動繳納罰鍰或未依規定到案聽候裁決
    ，處罰機關應於二個月內依基準表逕行裁決之，然此規定僅為規範處罰機關加速
    做成處分，並非逾期即不得裁決，是異議人以此指摘原處分違誤亦無理由。原處
    分機關依道路交通管理處罰條例第五十六條第一項第四款及違反道路交通管理統
    一裁罰標準及處理細則第二十四條後段之規定依道路交通管理處罰條例第八十五
    條第三項規定處罰車輛所有人即異議人固非無據，惟查：本件車輛駕駛人停車之
    處係黃色網狀線區域，而黃色網狀線，係用以告示車輛駕駛人禁止在設置該標線
    之範圍內臨時停車，防止交通阻塞，道路交通標誌標線號誌設置規則第一百七十
    三條定有明文，是本件異議人之車輛係在禁止臨時停車之處停車，應依道路交通
    管理處罰條例第五十六條第一項第一款處罰，原處分機關誤認係在禁止停車處停
    車而以同條例第五十六第一項第四款處罰即有不當。是本件異議人之異議雖無理
    由，惟原處分既有不當，自應由本院將原處分撤銷，仍以異議人所有車號三Ｈ—
    八六五二號自小客車之駕駛人有違反道路交通管理處罰條例第五十六條第一項第
    一款之事由，而應依道路交通管理處罰條例第八十五條第三項、違反道路交通管
    理事件統一裁罰標準表之規定，裁處該自小客車所有人即異議人罰鍰一千二百元
    ，以資適法。
六、據上論斷，應依道路交通案件處理辦法第二十條前段，裁定如主文。
中      華      民      國    九十二    年      七      月    二十二    日
                              臺灣新竹地方法院交通法庭
                                  法    官  黃美盈
如不服本裁定，應於裁定送達後五日內向本院提出抗告狀。
右正本證明與原本無異。
                                  書 記 官  吳尚文
中      華      民      國    九十二    年      七      月    二十三    日


司法院資訊處製作；財團法人民間司法改革基金會備份。
